【裁判字號】    91,訴,3067
【裁判日期】    920520
【裁判案由】    毒品危害防制條例
【裁判全文】
臺灣高雄地方法院刑事判決                        九十一年度訴字第三六七號
    公  訴  人  臺灣高雄地方法院檢察署檢察官
    被      告  甲○○
    指定辯護人  本院公設辯護人  乙○○
右列被告因違反毒品危害防制條例案件，經檢察官提起公訴（九十一年度偵字第一九
一三四號），本院判決如左：
    主  文
甲○○無罪。
    理  由
一、公訴意旨略以：被告甲○○基於運輸第三級毒品之犯意，於民國八十九年三月十
    三日凌晨，在高雄受不詳姓名年籍綽號「阿水」之成年男子（下稱「阿水」）之
    委託，攜帶新臺幣（下同）一百十萬元，在高雄市大統百貨公司附近，搭乘由不
    知情之侯信吉所駕駛車牌號碼ＰＴ─三七八號計程車，前往新竹向不詳姓名年籍
    綽號「米粉」之成年男子（下稱「米粉」）購買價值一百一十萬元之第三級毒品
    去甲麻黃鹼（Ｃａｔｈｉｎｅ）六公斤運送回高雄，被告與「米粉」達成交易約
    定後，遂於同日下午一時二十分許，在新竹市○○路五九巷口處，將一百十萬元
    之貨款交付「米粉」，並依約前往新竹市○○路之國家藝術園區前排水溝附近拿
    取裝於旅行袋之第三級毒品去甲麻黃六公斤。嗣於同日下午二時三十分許，被告
    搭乘上開計程車取貨途中，行經新竹市○○街附近時，因持有第一級毒品海洛因
    零點五八公克為警查獲（施用第一級毒品海洛因部分另案強制戒治期滿經不起訴
    處分確定），再經由被告之供述在國家藝術園區前查扣第三級毒品去甲麻黃六公
    斤，致未得逞，因認被告涉犯毒品危害防制條例第四條第五項、第三項之運輸第
    三級毒品未遂罪嫌。
二、按犯罪事實應依證據認定之，無證據不得推定其犯罪事實；又不能證明被告犯罪
    者，應諭知無罪之判決，刑事訴訟法第一百五十四條、第三百零一條第一項分別
    定有明文。次按刑事訴訟法上所謂認定犯罪事實之證據，係指足以認定被告確有
    犯罪行為之積極證據而言，如未能發現相當證據或證據不足以證明，自不能以推
    測或擬制之方法，以為裁判基礎（最高法院二十九年上字第三一０五號、四十年
    臺上字第八六號號判例要旨參照）。本件公訴人認被告甲○○涉有前開罪嫌，無
    非係以證人侯信吉及查獲警員吳文緯之證述、內政部警政署刑事警察局鑑驗通知
    書一紙附卷及第三級毒品去甲麻黃六公斤扣案，參以被告主觀上雖認其所欲運輸
    者為第二級毒品安非他命，然此主觀上認知與客觀事實不符之錯誤，應屬所侵害
    法益等價之客體錯誤，無礙其運輸第三級毒品故意之成立等情為論罪之依據。訊
    據被告甲○○堅詞否認有何運輸第三級毒品未遂犯行，辯稱：伊向對方購買一百
    十萬元之安非他命要自己施用，不知道對方拿來的是第三級毒品，之前為了要交
    保，才說是別人託伊購買，是先付錢給對方，再去拿毒品，還沒拿到就被警察查
    獲，有向警察說交貨的地點在轉彎處，警察沿伊逃跑之路線在路邊找到用二個旅
    行袋裝的毒品，伊逃跑時並未從車上丟東西到車外，只有在下車後丟掉一盒裝有
    海洛因之香煙等語。
三、經查：
（一）被告甲○○前因涉犯運輸第二級毒品未遂罪嫌，經公訴人提起公訴，並經本院
      於九十年九月十三日以八十九年度訴字第二三四五號判處無罪確定，有上開判
      決書一份在卷足按。辯護意旨雖認上開案件之訴訟客體與本案相同，二案為實
      質上同一案件，本案係就已經實體判決確定之同一案件重行起訴等語。惟上開
      案件經公訴人提起公訴及法院審理之訴訟客體均為被告涉嫌運輸第二級毒品未
      遂之事實，與本案經公訴人提起公訴之被告涉嫌運輸第三級毒品未遂之事實，
      二者之社會基本事實顯不相同，自非同一案件，本案亦無重行起訴之問題，合
      先敘明。
（二）扣案以藍色及咖啡色之旅行袋各一只包裝之毒品六公斤經送驗結果，含有第三
      級毒品去甲麻黃鹼成分，不含第二級毒品甲基安非他命成分，有內政部警政署
      刑事警察局八十九年四月十二日刑鑑字第三五六０二號鑑驗通知書一紙附卷可
      稽。證人即查獲警員吳文緯固於八十九年度訴字第二三四五號案件審理中證稱
      ：我回到派出所，看見我們警車在追一台計程車，聽說是在抓毒品，我就開另
      一台巡邏車去追，追到富群街，被告就逃跑了，在跑的過程中在現場掉了一包
      用香煙包裝的海洛因，之前巡邏車在追逐被告的計程車時，有看到被告在國家
      藝術園區轉彎處有丟一包東西出來，我們抓到被告後，問他丟什麼，被告不說
      ，我們帶他沿路往回找，在國家藝術園區轉彎處找到用旅行袋裝的毒品等語。
      另證人即查獲警員蔡清榮亦於上開案件中證稱：那時分二組，我自己一人開私
      人車，沿路在明湖路上監視，另一組在巷口那邊，發現目標後，準備要攔截，
      但計程車衝過去，我們的警員追過去，我開車回派出所去載吳文緯後去追被告
      ，我們是先抓到被告，在回派出所沿路查獲六公斤毒品，因為之前在追逐過程
      中，有同仁看到被告從車子窗口丟東西出來，我們問被告，被告不說，我們沿
      路找，在國家藝術園區那邊找到等語。惟依上開證詞可知，證人吳文緯、蔡清
      榮二人均非親眼目睹被告自車窗丟出扣案旅行袋之人，僅係聽聞派出所同仁轉
      述上情，自難僅憑二人上開證詞，遽認被告為警查獲前已取得扣案之第三級毒
      品。
（三）再者，證人即查獲警員徐念陽於本院審理中證稱：當天和陳國訓、徐進明在明
      湖路六四八巷口執勤，針對計程車盤查，主管說可能有毒品交易，當時剛好停
      紅燈，他們計程車是第二輛，我走過去示意他們把計程車停在路邊，車子就衝
      出來，我們就上警車追他，追到國家藝術園區前面的大轉彎，過了轉彎後，他
      們的車子速度變慢，我們一直追到一家飯店門口，計程車停下，候信吉站在車
      旁，被告不知去向，我們在附近找到被告，並在草堆裡發現一個香煙盒，裡面
      有一小包海洛因，當時被告沒有帶包包，我們就押著被告，順著他們逃跑的路
      線回來，在國家藝術園區前面的大轉彎處水溝裡發現裝有安非他命的二個旅行
      袋，因為之前有下過雨，水溝旁的土是濕的，土上有摩擦的痕跡，應該是旅行
      袋從路邊丟下所造成的，所以我們懷疑可能是從車上丟下的，並沒有看到被告
      從車上丟東西等語；另證人即查獲警員陳國訓、徐進明亦於本院審理中證稱：
      並未親眼看到被告把扣案旅行袋丟出來等語，足認本件查獲警員均未目睹被告
      自車窗丟出扣案旅行袋，則扣案旅行袋究係被告在逃跑中過程丟出車窗或由「
      米粉」放置在查獲地點，等待被告前往取貨，仍有可疑。
（四）另證人侯信吉於警、偵訊及本院審理中均證稱：載被告到青草湖附近後，被告
      下車和他朋友談事情，隨身帶一個黑色小手提包，他朋友拿一個紅色塑膠袋出
      來，被告就從小手提包裡拿錢出來放進他朋友的袋子裡，被告和他朋友分手後
      ，叫我往回開，開了一段距離後，被告和朋友通電話後，就叫我回頭，回頭沒
      多久，就有二個警察從路邊出來攔車，被告要求我加速衝過去，我開到一個工
      地，被告就叫我停車，然後下車逃走，在車上沒有看到被告帶二個藍色和咖啡
      色的旅行袋，在大轉彎處速度放慢是因為那裡是上坡，沒看到被告在那裡把東
      西丟出來等語；經核亦與被告辯稱：先付錢給對方，再去拿毒品，還沒拿到就
      被警察查獲，逃跑時並未從車上丟東西到車外，只有在下車後丟掉一盒裝有海
      洛因之香煙等語相符，是被告此部分所辯，尚非不可採信。
（五）綜上所述，本件依公訴人所提出之證據及本院調查之結果，均查無積極證據足
      證被告為警查獲前已取得扣案之旅行袋及內裝之第三級毒品去甲麻黃鹼六公斤
      ，尚難認被告已著手運輸第三級毒品，其所為自與毒品危害防制條例第四條第
      五項、第三項之運輸第三級毒品未遂罪之構成要件有間。此外，本院復查無其
      他積極證據證明被告有何公訴人所指犯行，自屬不能證明被告犯罪，爰依前揭
      說明，為被告無罪之諭知。
據上論斷，應依刑事訴訟法第三百零一條第一項，判決如主文。
本案經檢察官楊碧瑛到庭執行職務。
中      華      民      國      九十二      年      五    月    二十    日
                                  臺灣高雄地方法院刑事庭
                                      審判長法  官 黃三友
                                            法  官 黃宗揚
                                            法  官 王雅苑
右正本證明與原本無異。
如不服本判決，應於判決送達後十日內，向本院提出上訴狀。
                                            書記官 黃琬婷
中      華      民      國      九十二      年      五    月    二十    日


司法院資訊處製作；財團法人民間司法改革基金會備份。
